【裁判字號】    97,台上,5984
【裁判日期】    971121
【裁判案由】    違反毒品危害防制條例
【裁判全文】
最高法院刑事判決            九十七年度台上字第五九八四號
上  訴  人  甲○○
                    樓之3
            乙○○
上列上訴人等因違反毒品危害防制條例案件，不服台灣高等法院
台中分院中華民國九十七年八月二十七日第二審判決（九十七年
度上訴字第一五０六號，起訴案號：台灣台中地方法院檢察署九
十六年度偵字第二四六七四號），提起上訴，本院判決如下：
    主  文
上訴駁回。
    理  由
按刑事訴訟法第三百七十七條規定，上訴於第三審法院，非以判
決違背法令為理由，不得為之。是提起第三審上訴，應以原判決
違背法令為理由，係屬法定要件。如果上訴理由書狀並未依據卷
內訴訟資料，具體指摘原判決不適用何種法則或如何適用不當，
或所指摘原判決違法情事，顯與法律規定得為第三審上訴理由之
違法情形不相適合時，均應認其上訴為違背法律上之程式，予以
駁回。本件原判決認定上訴人甲○○、乙○○有原判決事實欄所
載犯行，係依憑證人林建平、陳曉萱、呂振鵬、謝福興於偵查、
第一審證詞，並有搜索扣押筆錄、扣押物品目錄表、遠傳電信股
份有限公司行動電話基本資料及易付卡客戶資料、台灣台中地方
法院檢察署通訊監察書及電話附表、0000000000號行
動電話於民國九十六年八月八日、十日、十二日與000000
0000號、0000000000號行動電話；於九十六年八
月十一日、十四日、十五日與00－00000000、00－
00000000號電話之通訊監察譯文在卷可稽，復有塊狀第
一級毒品海洛因（下稱海洛因）一包（淨重九．八一公克）、粉
狀海洛因三包（合計淨重九．七八公克）、分裝袋一包、分裝杓
一支扣案可資佐證。上開塊狀物、粉狀物經法務部調查局鑑定結
果，認定含有海洛因成分，有該局九十六年十一月三十日調科壹
字第０九六二三０八０八一０、00000000000號鑑定
書在卷可按。對於上訴人等矢口否認有販賣海洛因犯行，均辯稱
：因與陳曉萱有過爭吵，陳曉萱乃故意誣陷二人販賣海洛因，且
均未使用0000000000號行動電話。及乙○○另辯稱：
陳曉萱偵查中可能因毒癮發作，影響陳述之真實性，且陳曉萱與
甲○○有恩怨，亦可能對甲○○之同居女友乙○○心生怨隙。而
謝福興證稱：未向甲○○購買毒品，乙○○亦未交付毒品或收取
款項；呂振鵬證稱：不認識甲○○，以電話購買毒品時沒有女性
接聽，亦不曾見過乙○○。且自九十五年勒戒後，即未再施用毒
品，又有固定工作，自無販毒圖利之必要各云云。何以不足採信
，亦已憑卷內證據資料，於理由內詳為指駁說明。並說明甲○○
為累犯，除死刑、無期徒刑依法不得加重外，應依法加重其刑。
又上訴人等販賣海洛因予陳曉萱、呂振鵬、謝福興三人，次數分
別為三次、一次、三次，販賣期間不長，所得不多，惡性及犯罪
情節與大量走私進口或長期販賣毒品之「大盤」、「中盤」毒販
有重大差異，衡其犯罪情狀，倘科以法定最輕本刑之無期徒刑，
在客觀上足以引起一般人同情，爰依刑法第五十九條規定酌量減
輕其刑，因而撤銷第一審之科刑判決，改判論處甲○○共同販賣
第一級毒品（累犯）共七罪（各處有期徒刑十五年八月三罪、十
五年四月三罪、十五年二月一罪），定應執行有期徒刑二十年；
乙○○共同犯販賣第一級毒品共七罪（各處有期徒刑十五年四月
三罪、十五年一月三罪、十五年一罪），定應執行有期徒刑十八
年。已敘述其所憑之證據及其認定之理由。所為論敘，俱有卷存
之證據資料可資覆按，從形式上觀察，並無判決違背法令之情形
存在。上訴意旨，甲○○略以：（一）依通訊監察譯文所示，本
件犯罪時間為九十六年八月八日，謝福興於九十六年九月五日、
陳曉萱、呂振鵬皆於九十六年十月十六日始為警查獲，距離案發
時間已久，其陳述可能出現錯誤。且陳曉萱於第一審供稱：製作
警詢、偵訊筆錄時，毒癮發作；呂振鵬於第一審亦供稱：製作警
詢筆錄時人不舒服，對筆錄內容沒有印象，則其等供述內容之真
實性、憑信性均有疑問，原審僅憑陳曉萱、謝福興、呂振鵬之供
述，又無其他補強證據，即認定甲○○有本件犯行，自有違證據
法則。（二）甲○○於第一審、原審均主張陳曉萱、謝福興、呂
振鵬之警詢陳述乃審判外之陳述無證據能力，原審竟認陳曉萱等
三人之警詢陳述有證據能力，顯與卷內事證不合。（三）上訴人
等均否認有持用0000000000號行動電話，原審認定甲
○○以0000000000號行動電話為本件販賣海洛因犯行
，卻未將該行動電話扣案，復未說明未扣案之原因，有應調查之
證據而未予調查及判決理由不備之違法。乙○○略以：（一）毒
品危害防制條例第十七條之規定，施用、販賣或持有毒品之人，
如供出毒品之來源因而破獲者，得減輕其刑，為擔保其所為不利
於其他共同被告之陳述之真實性，尤應有足以令人確信其陳述為
真實之補強證據，始能為論罪之依據。陳曉萱自承與乙○○曾有
仇隙，並有一段時間未曾聯繫；呂振鵬、謝福興均證稱不曾見過
乙○○，也未有女性接聽電話，三人證詞均有諸多疑點，原審採
為上訴人等論罪依據，難謂適法。（二）原判決於事實欄記載甲
○○、乙○○及一姓名、年籍均不詳之成年男子，共同基於意圖
營利販賣海洛因之犯意聯絡云云，然未說明認定三人間有犯意聯
絡及行為分擔之證據及理由，自有判決不備理由之違法。（三）
通訊監察譯文雖係公務員職務上所製作之文書，仍屬被告以外之
人於審判外之陳述，原則上無證據能力，原判決未說明是否符合
傳聞法則之例外而有證據能力，有判決不載理由之違法。且該譯
文內容，均係證人片面陳述，亦不得作為上訴人等有販賣毒品之
證據各云云。
經查：（一）證據之取捨與證據之證明力如何，均屬事實審法院
得自由裁量、判斷之職權；苟其此項裁量、判斷，並不悖乎通常
一般之人日常生活經驗之定則或論理法則，又於判決內論述何以
作此判斷之心證理由者，即不得任意指摘為違法，而據為提起第
三審上訴之合法理由。原判決事實認定甲○○、乙○○及一姓名
、年籍均不詳之成年男子，共同意圖營利，以不知情之林建平申
租之0000000000號行動電話作為販賣海洛因之聯絡工
具，而為原判決附表一編號第一至第七所示販賣海洛因之犯行等
情，業於理由二、三依憑調查所得心證，逐一論述綦詳，並說明
證人陳曉萱、呂振鵬、謝福興於偵查、第一審指證各以電話向上
訴人等購買海洛因時，係分別由上訴人等或一不詳姓名之男子接
聽，再由乙○○及該不詳姓名男子各別或共同交貨，核與陳曉萱
等三人與上訴人等分別持用之電話通訊監察譯文內容相符。而陳
曉萱於偵查中指證向上訴人等購買海洛因時，距案發時不久，記
憶清楚，亦未受人干擾；且販賣海洛因為重罪，衡情陳曉萱當無
僅因與甲○○曾發生口角，即誣指上訴人等有販賣海洛因。因認
陳曉萱等三人指證上訴人等有本件販賣海洛因犯行，確與事實相
符，並以上訴人等與一姓名、年籍均不詳之成年男子間，有犯意
聯絡及行為分擔，均為共同正犯。所為論斷，核無違背證據法則
。上訴人等上訴意旨（一）（二）均係就原判決理由內已詳予說
明之事項，及事實審法院無違於證據法則，採證認事判斷職權之
合法行使，再為單純事實上爭執，自非合法之第三審上訴理由。
（二）原判決並未以陳曉萱等三人之警詢陳述作為上訴人等犯罪
證據，甲○○以此爭執，顯非依據卷證資料具體指摘之適法上訴
第三審理由。（三）原判決另敘明0000000000號易付
卡行動電話乃林建平向遠傳電信股份有限公司申請使用，而上開
易付卡門號係甲○○以無法申請為由，委請林建平代為申辦使用
，並親自陪同林建平前往辦理，林建平於取得該易付卡門號ＳＩ
Ｍ卡後，隨即交予甲○○，不知甲○○作何使用等情，業據證人
林建平於第一審結證明確；而證人陳曉萱等三人均證稱係以電話
撥打0000000000號行動電話向上訴人等聯絡購得海洛
因，且陳曉萱於九十六年八月八、十、十二日係撥打00000
00000號行動電話聯絡購買海洛因事宜時，上訴人等猶能接
聽，乃不採信甲○○所辯於九十六年七月十六日已將00000
00000號行動電話之ＳＩＭ卡交付綽號「阿元」之人使用，
並認上訴人等確有以0000000000號行動電話作為販賣
毒品之聯絡工具。則縱本件未能扣得該0000000000號
行動電話，亦不影響原判決認定之事實，自無甲○○所指應於審
判期日調查之證據未予調查或理由不備之違法。（四）有偵查犯
罪職權之公務員，依通訊保障及監察法規定聲請核發通訊監察書
所監聽之錄音內容，為實施刑事訴訟程序之公務員依法定程序取
得之證據。而依該通訊監察錄音所作成之譯文，乃監察錄音內容
之顯示，為學說上所稱之派生證據。倘當事人對於該譯文內容之
同一性或真實性發生爭執或有所懷疑時，法院固應依刑事訴訟法
規定勘驗該監聽錄音踐行調查證據程序，以確保監察錄音內容與
譯文之真實、同一性。惟當事人若已承認監察錄音譯文之內容屬
實，或對於該譯文內容並無爭執，而法院復已就該譯文依法踐行
調查證據程序者，該通訊監察錄音之譯文即與播放錄音有同等價
值，自有證據能力。至當事人爭執該監察錄音內容是否為被告所
陳述，或所談論之內容能否證明被告之犯罪事實，乃事審法院判
斷監察錄音證據之證明力範疇，非屬證據能力之要件。依卷內資
料，本件台中縣警察局東勢分局依向台灣台中地方法院檢察署檢
察官聲請核發之通訊監察書（見聲搜字第三六三五號卷第四、六
頁），對門號0000000000號行動電話實施通訊監察，
再依據該監察錄音內容製作本件監察譯文。而第一審、原審審理
時均已對本件監察譯文依法提示上訴人等及其等辯護人，踐行調
查證據之程序（見一審卷第一三一頁背面、原審卷第二三五頁背
面、第二三六頁）。且甲○○及其辯護人於第一原審審理時均表
示沒有意見；乙○○則稱：並無持用0000000000號行
動電話；及至原審審理時，上訴人等亦僅辯稱未使用00000
00000號行動電話，均未否認本件監察譯文與監察錄音內容
之一致性，本件監察譯文自有證據能力。而證人陳曉萱等三人均
指證本件通訊監察錄音內容，確係向上訴人等聯絡購買海洛因，
參以甲○○於第一審經提示本件監察譯文時，亦坦承譯文中確係
與陳曉萱之對話（見第一審卷第二二頁），益見本件監察譯文係
上訴人等與陳曉萱等三人之買賣海洛因通聯無誤。原判決採為陳
曉萱等三人指證上訴人等販賣毒品之佐證，自無違背證據法則。
原判決疏未說明本件監察譯文依何程序取得、如何具有證據能力
，固有欠備，但於判決顯然無影響，依刑事訴訟法第三百八十條
規定，乙○○亦不得執為上訴第三審之理由。其餘上訴意旨，無
非係對事實審法院採證認事之職權行使及原審已調查、判決理由
已說明或就原判決文字敘述等不影響判決本旨之枝節問題，仍執
陳詞，徒憑己見，再為事實上之爭執，亦非適法之上訴第三審理
由。衡以上述說明，應認其等上訴均為違背法律上之程式，予以
駁回。
據上論結，應依刑事訴訟法第三百九十五條前段，判決如主文。
中    華    民    國  九十七  年   十一   月  二十一  日
                      最高法院刑事第六庭
                          審判長法官  洪  清  江
                                法官  韓  金  秀
                                法官  林  勤  純
                                法官  李  錦  樑
                                法官  陳  國  文
      本件正本證明與原本無異
                                      書  記  官
中    華    民    國  九十七  年   十一   月  二十七  日
                                                      Ｑ


司法院資訊處製作；財團法人民間司法改革基金會備份。
